【裁判字號】    92,簡上,619
【裁判日期】    921229
【裁判案由】    詐欺
【裁判全文】
臺灣高雄地方法院刑事判決                        九十二年度簡上字第六一九號
    上  訴  人  丙○○
                丁○○
右列上訴人等因詐欺案件，不服本院高雄簡易庭九十二年簡字第三六一五號中華民國
九十二年九月三十日第一審簡易判決（臺灣高雄地方法院檢察署檢察官聲請簡易處刑
案號九十二年度偵字第九九二七號），提起上訴，本院管轄之第二審合議庭判決如左
：
    主  文
上訴駁回。
    事  實
一、丙○○、丁○○二人係夫妻關係，而與乙○○係舊識，共同基於意圖為自己不法
    所有之概括犯意聯絡，於民國九十年七月十五日下午某時許，在高雄巿左營區○○○路布蘭奇咖啡店內，向乙○○謊稱美國聯邦儲備局有成立一額度為數億美元
    之「慈善基金會」，並私下對全球富裕國家募款，台灣亦在召募之列，其募款方
  式為由美國政府發行公債，渠等有管道可以較低價格購入基金，待發行公債後，
    即可賺取價差，短期內即可獲得甚高（十倍至二十倍）之利潤，並多次保證可取
    回本金，該投資絕對沒有問題，並願補貼乙○○之利息損失，致乙○○陷於錯誤
    ，先後於九十年七月二十三日、九十年八月二十七日，將其存放於臺灣銀行台南
    分行之退伍優惠存款（年息百分之十八）各領出新台幣（下同）三十萬元、十六
    萬元，分別在臺灣銀行台南分行及臺灣銀行永康分行前（起訴書誤載為台南市○○路麥當勞店及臺灣銀行台南分行），交予丙○○、丁○○二人，陳政弘並開立
    面額分別為三十萬元、十六萬元之本票二紙以取信乙○○，嗣於九十一年九月十
    一日美國紐約發生九一一恐怖攻擊事件後，乙○○因憂心投資失利向丙○○詢問
    ，丙○○猶告以因九一一事件資料均滅失，故公債操作須延後云云，並於乙○○
    持續追問時，均謊稱公債已在操作等語予以推託，至九十一年七月六日，丙○○
    始坦承根本無投資美國公債之事，係因需錢週轉，故謊編藉口向乙○○詐取前開
    款項，乙○○自此始知受騙。
 二、案經乙○○訴請臺灣高雄地方法院檢察署檢察官偵查起訴。
    理  由
一、訊據上訴人即被告丙○○、丁○○均矢口否認有詐欺犯行，被告陳政弘辯稱：伊
    沒有意圖欺騙告訴人等語，被告丁○○則辯稱伊對其夫丙○○與乙○○之事毫不
    知情，並未參與云云。惟查：
  (一)右揭犯罪事實業據告訴人乙○○指訴：「被告夫妻二人當時是以投資美國聯邦儲
    備局所設之「慈善基金會」以購買美國債券獲利甚豐為由，遊說我投資，說保證
    本金不會結掉，並提出ＢＧ／ＳＢＬＣ交易明細表及作業流程等文件取信於我。
    因我仍有疑慮，就請他們去跟我太太談，那時被告丙○○就說要先預留五十萬元
    台幣的額度給我。他們夫妻去找我太太談，因我太太也不太懂，我們就相信被告
    夫妻，但後來我打電話給丙○○說我不參加了，丙○○很生氣，說他預留給我的
    額度已經在運作不能退出，丁○○並接過電話去聽，跟我表示，操作公債的事，
    她與丙○○跑過幾趟，向我保證這個投資沒有問題。我就分別於九十年七月二十
    三日、九十年八月二十七日，將三十萬元、十六萬元，交給丙○○、丁○○，後
    來我持續追問丙○○，丙○○一直推拖說九一一事件發生後因為資料都滅失，公
    債操作要延後，公債有在操作云云，到九十一年七月六日開立保管單及本票時，
    丙○○才告訴我錢沒有拿去買公債，保管單上寫的日期是九十年九月三十日是因
    為丙○○說要補貼我利息，所以才寫的。」等語甚詳。並有乙○○之存摺明細紀
    錄、丙○○所書立之保管單各一紙及丙○○於九十年九月三十日所簽發之面額分
    為十六萬元、三十萬元之本票二紙、丙○○於九十一年八月十日所簽發之面額五
    十萬元之本票一紙，及基金作業流程表、ＢＧ／ＳＢＬＣ交易明細表各一紙在卷
    可稽。
  (二)被告丙○○雖以前詞置辯，然被告丙○○既不否認伊係以投資美國聯邦儲備局所
    設之「慈善基金會」以購買美國債券為由，遊說乙○○投資，並提出ＢＧ／ＳＢ
    ＬＣ交易明細表及作業流程等文件取信乙○○，且承諾本金一定可拿回。且乙○○前後交付三十萬元、十六萬元，共已交付四十六萬元，而乙○○交付之四十六
    萬元，被告丙○○除陸續交付其中二、三十萬元予一位在台北從事金融操作之羅
    姐（真實姓名不詳），其餘留作自己旅費，已花用殆盡之事實。則觀之被告丙○○遊說乙○○投資該「慈善基金會」，卻未將乙○○所交付的四十六萬元用於投
    資，反而交付他人或自行花用，復無法提出該「慈善基金會」存在之證明，參以
    被告丁○○於偵查中自承渠夫妻於九十年間收入僅勉強支應生活之經濟情況，是
    被告丙○○詐欺之犯意及不法所有之意圖，已昭然若揭，況且被告於偵查中業已
    坦稱：「（當時向乙○○要這筆錢時，所說之投資管道為何？）那只是我編的藉
    口，我只是想拿這筆錢。」等語。是其事後空言辯稱沒有詐欺之故意及意圖，在
    偵查中所言只是不想辯駁云云，並不足採。
  (三)被告丁○○辯稱：伊對其夫丙○○與乙○○投資之事毫不知情，並未參與，伊於
    電話中向乙○○所提出之保證只是純粹支持先生云云。而被告丙○○復附和其詞
    辯稱；出面與乙○○談投資的都是伊一人，丁○○只是在場而已云云，然被告丁○○與其夫丙○○共同遊說乙○○投資一情，業據告訴人乙○○指訴歷歷，且被
    告丁○○於警詢時亦供稱：「當時我們夫妻跟乙○○借錢時，乙○○知道該錢的
    用途，我們並沒有騙他錢，而且當時我們也對乙○○承諾如有作成就給他幾倍的
    利潤，沒作成的話也會將錢全數還給他。」等語。況告訴人乙○○於過程中曾一
    度猶豫，打電話表示要退出，係被告丁○○保證伊與其夫丙○○跑過幾次投資的
    事，該投資沒有問題，業據被告丁○○於偵查中自承：「（有無向乙○○遊說，
    保證這筆錢沒問題？）過程中伊有跟乙○○談過，也有說錢一定會給他。」等語
    。雖被告丁○○於本院審理中辯稱：伊接過電話後並未向乙○○表示與陳宏政跑
    過幾次投資，伊只是單純幫先生背書云云，然被告夫妻於九十年間之經濟情況既
    屬勉強，業如前述，則被告丁○○對告訴人乙○○問及投資之事，竟輕易予以保
    證，顯不合常情，則其所辯其並未參與，亦不知情等詞即無足採信。
  (四)綜上所述，本件事證明確，被告二人犯行堪予認定。
三、核被告丙○○、丁○○二人所為係犯刑法第三百三十九條第一項之詐欺取財罪。
    被告二人就上開詐欺犯行，有犯意聯絡及行為分擔，均應論以共同正犯。被告丙○○、丁○○先後多次遊說告訴人乙○○投資之行為，均係基於同一詐欺犯意下
    之接續行為，僅侵害一法益，為接續犯，只論以一罪。
四、被告二人犯罪事證明確，原審依刑事訴訟法第四百四十九條第一項、第三項、第
    四百五十四條第二項，刑法第二十八條、第三百三十九條第一項，第四十一條第
    一項，罰金罰鍰提高標準條例第一條前段、第二條，並審酌被告丙○○、丁○○
    二人之犯罪動機、目的、手段，與生活狀況、品行、智識程度，詐得之財物非微
    ，暨尚未與告訴人乙○○達和解，賠償其所受損害等一切情狀，分別量處被告丙○○、丁○○各有期徒刑五月，並均諭知易科罰金之折算標準，經核原審認事用
    法均無不合，量刑亦稱允妥。又被告二人雖於本院審理中辯稱：因告訴人乙○○
    不肯答應渠等分期償還，始無法和解，渠等有誠意解決等語，然本件案發至今業
    已二年有餘，而被告二人卻僅償還一萬八千五百元用以補貼告訴人之利息損失，
    已經告訴人指陳甚詳（本院卷四二頁）。是原審考量被告二人始終未與告訴人乙○○達和解，賠償其所受損害，因而認公訴人緩刑之請求有所不宜，並無不當。
    被告二人上訴否認犯罪，空言指摘原判決不當且量刑過重，核無理由，應予駁回
    。
據上論斷，依刑事訴訟法第四百五十五條之一第一項、第三項、第三百六十八條、，
判決如主文。
本案經檢察官甲○○到庭執行職務。
中    華    民    國    九十二    年      十二      月      二十九      日
                                  臺灣高雄地方法院刑事第十一庭
                                      審判長法  官  徐  美  麗
                                            法  官  高  增  泓
                                            法  官  陳  億  芳
右正本證明與原本無異。
如不服本判決，應於判決送達後十日內，向本院提出上訴狀。
                                            書記官  李  梅  芬
中    華    民    國    九十二    年      十二      月        三十      日


司法院資訊處製作；財團法人民間司法改革基金會備份。
